【裁判字號】    99,裁,1883
【裁判日期】    990826
【裁判案由】    申報公職人員財產
【裁判全文】
最  高  行  政  法  院  裁  定
                                      99年度裁字第1883號
上  訴  人  法務部
代  表  人  曾勇夫
被 上訴 人  乙○○
上列當事人間申報公職人員財產事件，上訴人對於中華民國97年
12月19日臺北高等行政法院97年度簡字第396號判決，提起上訴
，本院裁定如下：
    主  文
上訴駁回。
上訴審訴訟費用由上訴人負擔。
    理  由
一、按對於適用簡易程序之裁判提起上訴或抗告須經本院之許可
    ，其許可以訴訟事件所涉及之法律見解具有原則性者為限，
    行政訴訟法第235條定有明文。所謂法律見解具有原則性者
    ，係指該事件涉及之法律問題意義重大，而有加以闡釋必要
    之情形而言，非以其對於該訴訟當事人之勝敗有無決定性之
    影響為斷。例如原裁判所適用之行政命令有牴觸法律之虞，
    或高等行政法院就同類事件所表示之法律見解存在歧異，或
    與本院向來之見解互相牴觸，有由本院確認或統一法律上意
    見之必要等情形屬之。是當事人對於高等行政法院之簡易判
    決提起上訴時，其上訴狀或理由書對於該事件所涉及之法律
    見解具有原則性自應為相當之敘明，若未為敘明，或所敘明
    者與原則性無關，則本院自應不許可其上訴。
二、本件被上訴人於民國95年間係臺灣板橋地方法院法官，為公
    職人員財產申報法第2條第1項第10款規定應申報財產之人員
    ，於95年申報財產時，漏報其配偶項宗慈臺灣郵政股份有限
    公司定期儲金存款新臺幣(下同)120萬元，上訴人認其故意
    申報不實，乃依公職人員財產申報法第11條第1項後段規定
    ，處被上訴人罰鍰7萬元。被上訴人不服，循序提起行政訴
    訟，經原審以被上訴人並非故意（含間接故意）申報不實，
    與公職人員財產申報法第11條第1項後段規定之要件不該當
    ，而為撤銷訴願決定及原處分之判決。
三、本件上訴人對於臺北高等行政法院適用簡易程序所為之判決
    ，提起上訴，係以：公職人員財產申報不實之可罰性，不以
    公職人員故意隱匿財產為限，於公職人員未能確實申報財產
    狀況，即使其財產來源正當，或並無隱匿財產之意圖，均構
    成公職人員財產申報法「故意申報不實」違章行為之「故意
    」要件，且不論係「直接故意」、「間接故意」之情形均屬
    上開「故意」之範圍；又公職人員財產申報法第11條第1項
    所稱故意申報不實，自應包含曾知悉有該財產，如稍加檢查
    ，即可確知是否仍享有該財產，而怠於檢查，未盡檢查義務
    致漏未申報情形，其委由他人辦理，亦同，均難謂非故意申
    報不實。否則負申報義務之公職人員，不盡檢查義務，隨意
    申報，均得諉為疏失，或所委代辦者之疏失而免罰，則公職
    人員財產申報法之規定將形同具文，此參照本院96年度判字
    第856號及92年度判字第1813號判決即明。本件被上訴人配
    偶之郵局零存整付定存單，漏報之定存係每月由其配偶名下
    帳戶自動轉撥，自95年1月3日起，每月扣繳10萬元，至申報
    時業已撥款12次共120萬元，該扣款帳戶存摺均有載明，且
    既每月均有往來，足見非毫無查詢管道。復以被上訴人與其
    配偶間並無感情不睦之情事，不致影響其查證配偶之財產資
    料，並依公職人員財產申報法之規定正確申報。況最後一次
    扣款日與申報日亦間隔未久，僅需稍加核對存摺即可發現有
    轉存紀錄，是被上訴人主張其與配偶均遺忘該筆帳戶之存在
    ，殊難想像，且與常理不符。然原審法院竟認此未盡查證義
    務非屬故意申報不實，有違經驗法則及論理法則，且與前揭
    本院判決之見解齟齬，其法律見解係屬原則性錯誤等語，為
    其論據。
四、經核，原判決認為關於公職人員財產申報法第11條第1項後
    段之處罰以故意為限，而所謂「故意」，係指行為人對於構
    成處罰之行為，明知並有意使其發生，或預見其發生而其發
    生並不違背其本意而言（刑法第13條第1項、第2項參照），
    此與上訴人所主張「故意申報不實」，包括「直接故意」、
    「間接故意」之情形，並無不同。是本件所爭執者，無非被
    上訴人有無「故意申報不實」之事實而已，此部分本屬事實
    審法院取捨證據、認定事實之職權行使事項，上訴論旨對此
    提出爭辯，難認其訴訟事件所涉及之法律見解具有原則性。
    是上訴人提起本件上訴，不合首揭規定，不應許可，其上訴
    為不合法，應予駁回。至上訴人所舉本院96年度判字第856
    號及92年度判字第1813號判決，係認定行為人有故意申報不
    實之判決，均屬個案事實認定問題，尚難認此得比附援引，
    而作為處罰被上訴人之依據，併予敘明。
五、據上論結，本件上訴為不合法。依行政訴訟法第249條第1項
    前段、第104條，民事訴訟法第95條、第78條，裁定如主文
    。
中    華    民    國    99    年    8     月    26    日
                    最高行政法院第二庭
                        審判長法官  鍾  耀  光
                              法官  廖  宏  明
                              法官  張  瓊  文
                              法官  黃  淑  玲
                              法官  鄭  小  康

以  上  正  本  證  明  與  原  本  無  異
中    華    民    國    99    年    8     月    27    日
                              書記官  黃  淑  櫻

司法院資訊處製作；財團法人民間司法改革基金會備份。
